【裁判字號】    89,台上,4218
【裁判日期】    890719
【裁判案由】    毀損
【裁判全文】
最高法院刑事判決                              八十九年度台上字第四二一八號
    上  訴  人  乙○○
    選任辯護人  朱金龍律師
    上  訴  人  甲○○
右上訴人等因毀損案件，不服台灣高等法院中華民國八十七年五月十四日第二審判決
 (八十七年度上訴字第五六五號，起訴案號：台灣士林地方法院檢察署八十六年度偵
字第四四九六號) ，提起上訴，本院判決如左：
    主  文
上訴駁回。
    理  由
按刑事訴訟法第三百七十七條規定：上訴於第三審法院，非以判決違背法令為理由，
不得為之。是提起第三審上訴，應以原判決違背法令為理由，係屬法定要件。如果上
訴理由狀並未依據卷內訴訟資料，具體指摘原判決不適用何種法則或如何適用不當，
或所指摘原判決違法情事，顯與法律規定得為第三審上訴理由之違法情形，不相適合
時，均應認其上訴為違背法律上之程式，予以駁回。本件上訴人乙○○毀壞建築物部
分上訴意旨略稱：(一)告訴人吳植三及證人林發之供述，均前後不一，違反常情，所言
均屬虛妄，告訴人並未舉證證明其擁有如原判決附圖所示二間木造建物所有權，自不
得以被害人之身分提出告訴。(二)上開建物僅供登山者方便及躲避風雨，不適宜生活起
居，告訴人亦未居住其內，非屬刑法三百五十三條之建築物，原判決論以該條之罪，
有不適用法則、受理訴訟不當、理由不備及理由矛盾等違法。上訴人甲○○毀壞建築
物部分上訴意旨略稱：其未參與實際拆除工作，亦無權指揮共同被告乙○○，原審未
傳訊製作筆錄之警員、保全人員及拆除工人，又不採信乙○○對其有利之供述，僅憑
吳植三及林發片面之詞，為判決之依據，有調查未盡、違反經驗法則、理由不備及理
由矛盾等違法。惟查原判決認定上訴人乙○○、甲○○共同毀壞他人建築物之事實，
已敘明係依憑告訴人吳植三之指訴，證人林發、林德軒、黃振聲、陳星明等人之證言
，現場照片、檢察官及原審受命法官分別勘驗現場所製作之勘驗筆錄、台北市政府八
十五年一月四日八五府建五字第八五○○○○三三號函、台北市士林地政事務所八十
七年四月一日北市士地二字第八七六○四二七七○○號函暨所附測量成果圖、台北市
政府警察局北投分局員警工作紀錄簿影本等資料，為其所憑之證據。原審綜合證人林
發與告訴人吳植三相符之供述，證人黃振聲結證證明上開建物為吳植三所有，及該建
物遭拆毀迄今，別無其他人主張權利等情，判斷該建物係告訴人吳植三購自「阿春伯
」者，並依其審理所得之心證，以告訴人年邁且鄉音甚重，上開建物復早自六十四年
以前即已存在，告訴人購得後予以修繕、整建，事屬平常，其或未細分修繕建屋之別
，或語音不清，致其訊問筆錄之內容前後有所出入，認無礙於事實之認定，乃事實審
法院採證職權之行使，從形式上觀察，並無違背法令之情形存在。而財產法益被侵害
時，對於該財產有事實上管領之人，因他人之犯罪行為而其管領權受有侵害者，仍不
失為直接被害人，自得依法告訴。況刑法三百五十三條之毀壞建築物罪，亦非告訴乃
論之罪，上訴人乙○○上訴意旨第一點，對原審採證職權之依法行使，任意指摘，難
認係適法之第三審上訴理由。又上開二間木造建物，上有屋面，周有門壁，足蔽風雨
，適於吾人起居出入，屬於刑法第三百五十三條所稱之建築物，原判決已依卷證論述
甚詳，上訴人等率領工人拆除之前，告訴人是否居住其內，於毀壞建築物罪之成立，
並無影響。上訴人乙○○上訴意旨第二點，對原判決已明白論斷之事項，任意為事實
上之爭辯，亦非合法之上訴理由。次查原判決已敘明上訴人甲○○與乙○○率領工人
十餘名拆除上開建物等情，業據告訴人吳植三及證人林發供明在卷，且警方人員據告
訴人報案，於民國八十六年四月二十一日前往拆除現場時，上訴人甲○○當場承認其
於同年四月十七日督工拆除上開建物，並稱現場土地屬威靈頓公司所有，他人如有異
議可向司法單位提出告訴，有台北市政府警察局北投分局員警工作紀錄簿影本可按。
並說明上訴人乙○○及證人劉東奇謂保全人員只負責安全戒護，未參與拆除工作等語
，不足為上訴人甲○○有利之認定，無再傳訊劉東奇之必要。上訴人甲○○上訴意旨
，對原審取捨證據之職權行使，任意爭執，自非依據卷內資料為具體指摘之適法上訴
理由。上訴人乙○○、甲○○此部分上訴均違背法律上之程式，應予駁回。至上訴人
等以一行為另觸犯毀損器物罪部分，原審係論以刑法第三百五十四條之罪，核屬刑事
訴訟法第三百七十六條第一款所定不得上訴於第三審法院之案件，而毀壞建築物部分
之上訴復為不合法，應從程序上予以駁回，關於毀損器物罪部分，自無從適用審判不
可分原則，併為實體上之審判，此部分上訴，顯非合法，應一併駁回。
據上論結，應依刑事訴訟法第三百九十五條前段，判決如主文。
中      華      民      國    八十九    年      七      月     十九     日
                              最高法院刑事第九庭
                                  審判長法官  張  信  雄
                                        法官  賴  忠  星
                                        法官  張  清  埤
                                        法官  林  永  茂
                                        法官  陳  世  雄
      右正本證明與原本無異
                                              書  記  官
中      華      民      國    八十九    年      七      月    二十五    日


司法院資訊處製作；財團法人民間司法改革基金會備份。
